---
title: "Boletim Macro Semanal"
subtitle: "26 de maio de 2026"
date: "2026-05-26"
format:
  html:
    toc: true
    toc-title: "Sumário"
    number-sections: true
    theme: cosmo
    self-contained: true
lang: pt
---

```{r setup, include=FALSE}
knitr::opts_chunk$set(echo = FALSE, warning = FALSE, message = FALSE)

# Função auxiliar: devolve string formatada ou aviso quando o valor é NA
fmt <- function(x, digits = 2, prefix = "", suffix = "") {
  if (is.na(x)) {
    return("indicador indisponível nesta semana")
  }
  paste0(prefix, formatC(x, format = "f", digits = digits, big.mark = ".", decimal.mark = ","), suffix)
}

# Leitura do resumo
resumo <- read.csv(
  "c:/Users/Andre/OneDrive/Desktop/Claude (Analise-Macro)/output/tabelas/resumo.csv",
  stringsAsFactors = FALSE
)

# Extração por indicador (retorna NA se a linha não existir)
get_val <- function(ind, col) {
  v <- resumo[resumo$indicador == ind, col]
  if (length(v) == 0) return(NA)
  suppressWarnings(as.numeric(v))
}

# IPCA
ipca_val <- get_val("IPCA", "valor_atual")
ipca_mes <- get_val("IPCA", "var_mes")
ipca_12m <- get_val("IPCA", "var_12m")
ipca_ano <- get_val("IPCA", "var_ano")

# Câmbio
cambio_val <- get_val("Cambio_USDBRL", "valor_atual")
cambio_mes <- get_val("Cambio_USDBRL", "var_mes")
cambio_12m <- get_val("Cambio_USDBRL", "var_12m")
cambio_ano <- get_val("Cambio_USDBRL", "var_ano")

# Selic
selic_val <- get_val("Selic", "valor_atual")
selic_mes <- get_val("Selic", "var_mes")
selic_12m <- get_val("Selic", "var_12m")
selic_ano <- get_val("Selic", "var_ano")

# IBC-Br
ibc_val    <- get_val("IBC-Br", "valor_atual")
ibc_mes_sa <- get_val("IBC-Br", "var_mes")   # série com ajuste sazonal (BCB/SGS 24364)
ibc_12m    <- get_val("IBC-Br", "var_12m")   # série original sem ajuste (BCB/SGS 24363)
ibc_ano    <- get_val("IBC-Br", "var_ano")
```

> **Nota de referência:** os dados de IPCA, câmbio e IBC-Br têm como última leitura disponível
> **abril de 2026**; a Selic refere-se a **maio de 2026**.
> Fonte primária: Banco Central do Brasil (BCB/SGS) e IBGE.

---

## Quadro-Resumo dos Indicadores

```{r tabela-resumo}
library(knitr)

df_exib <- data.frame(
  Indicador       = c("IPCA", "Câmbio (USD/BRL)", "Selic", "IBC-Br"),
  Unidade         = c("% a.m.", "R$/US$", "% a.a.", "Índice"),
  `Valor Atual`   = c(
    fmt(ipca_val,   suffix = "%"),
    fmt(cambio_val, prefix = "R$ "),
    fmt(selic_val,  suffix = "%"),
    fmt(ibc_val,    digits = 1)
  ),
  `Var. Mensal`   = c(
    fmt(ipca_mes,   suffix = " p.p."),
    fmt(cambio_mes, suffix = "%"),
    fmt(selic_mes,  suffix = " p.p."),
    fmt(ibc_mes_sa, suffix = "%")
  ),
  `Var. 12 meses` = c(
    fmt(ipca_12m,   suffix = "%"),
    fmt(cambio_12m, suffix = "%"),
    fmt(selic_12m,  suffix = " p.p."),
    fmt(ibc_12m,    suffix = "%")
  ),
  check.names = FALSE
)

kable(
  df_exib,
  align   = c("l", "l", "r", "r", "r"),
  caption = "Quadro resumo — indicadores macroeconômicos selecionados (referência: maio/2026)"
)
```

---

## Inflação — IPCA

O Índice de Preços ao Consumidor Amplo (IPCA), calculado pelo IBGE, registrou variação de
`r fmt(ipca_val, suffix = "%")` em abril de 2026, recuo de
`r fmt(abs(ipca_mes), suffix = " ponto percentual")` em relação ao mês anterior.
No acumulado do ano, a alta chega a `r fmt(ipca_ano, suffix = "%")`, enquanto a variação
acumulada em 12 meses alcança `r fmt(ipca_12m, suffix = "%")`.

O resultado de abril confirma uma desaceleração marginal no ritmo de alta de preços,
ainda que a leitura em 12 meses permaneça acima do centro da meta vigente.
O comportamento dos núcleos e dos serviços subjacentes continuará sendo monitorado
de perto nas próximas divulgações, uma vez que esses componentes tendem a refletir
com maior fidelidade as pressões inflacionárias de caráter mais persistente.

**Pontos de atenção:**

- Pressões em alimentos e energia seguem no radar dado o ambiente externo volátil.
- A ancoragem das expectativas para horizontes mais longos permanece essencial
  para a convergência da inflação à meta.

---

## Câmbio e Juros

### Taxa de Câmbio — USD/BRL

O dólar norte-americano encerrou abril de 2026 cotado a `r fmt(cambio_val, prefix = "R$ ")`,
acumulando recuo de `r fmt(abs(cambio_mes), suffix = "%")` frente ao mês anterior.
Na comparação com 12 meses atrás, a moeda brasileira apresenta valorização de
`r fmt(abs(cambio_12m), suffix = "%")` em relação ao dólar.

A apreciação do real ao longo do período reflete, em parte, o diferencial de juros
favorável ao Brasil e um ambiente externo de menor aversão ao risco em relação
aos ativos emergentes. Contudo, fatores como a política monetária nos Estados Unidos
e incertezas fiscais domésticas continuam sendo vetores relevantes de volatilidade
cambial no curto prazo.

---

## Política Monetária — Taxa Selic

O Comitê de Política Monetária (Copom) do Banco Central do Brasil calibrou a taxa Selic
para `r fmt(selic_val, suffix = "% a.a.")` em maio de 2026. A variação mensal foi de
`r fmt(selic_mes, suffix = " p.p.")`, acumulando `r fmt(selic_ano, suffix = " p.p.")` no ano
e `r fmt(selic_12m, suffix = " p.p.")` em 12 meses.

A taxa básica de juros segue em patamar contracionista, refletindo a estratégia do Copom
de garantir a convergência da inflação ao redor da meta. O ciclo de ajuste será
reavaliado reunião a reunião, com atenção especial ao balanço de riscos para a inflação,
ao nível de atividade econômica e à dinâmica das expectativas de mercado.

**Contexto:**

- A política monetária contracionista opera com defasagem, e seus efeitos sobre
  a demanda agregada e a inflação tendem a se materializar ao longo dos próximos trimestres.
- A comunicação do Copom permanece como instrumento central de ancoragem das expectativas.

---

## Atividade Econômica — IBC-Br

O Índice de Atividade Econômica do Banco Central (IBC-Br) é utilizado como proxy mensal
do PIB e é disponibilizado em duas séries com tratamentos distintos: **com ajuste sazonal**
(utilizada para a variação mensal, que elimina oscilações típicas de calendário) e
**sem ajuste sazonal** (série original, referência para a variação interanual).

Em abril de 2026:

- **Variação mensal — série com ajuste sazonal (Fonte: BCB/SGS, cód. 24364):**
  `r fmt(ibc_mes_sa, suffix = "%")`. O recuo pontual, já expurgado do efeito sazonal,
  sinaliza moderação no ritmo de expansão da atividade frente a março, sem necessariamente
  indicar reversão de tendência no ciclo de crescimento.

- **Variação acumulada em 12 meses — série original sem ajuste sazonal (Fonte: BCB/SGS, cód. 24363):**
  `r fmt(ibc_12m, suffix = "%")`. A leitura interanual evidencia que, no horizonte
  de um ano, a atividade econômica segue em trajetória expansionista robusta,
  refletindo a resiliência do mercado de trabalho e do consumo das famílias.

O nível do índice atingiu `r fmt(ibc_val, digits = 1)` pontos em abril de 2026.
No acumulado do ano, o crescimento é de `r fmt(ibc_ano, suffix = "%")`.

A discrepância entre a variação mensal negativa (série SA) e o forte crescimento em
12 meses (série original) é consistente com uma economia que ainda opera em nível elevado,
mas que começa a sentir os efeitos defasados da política monetária mais restritiva
sobre a demanda agregada.

---

*Boletim elaborado com dados públicos do Banco Central do Brasil (BCB/SGS) e do IBGE.
Referência temporal: semana encerrada em 26 de maio de 2026.*
